【裁判字號】    89,易,28
【裁判日期】    890725
【裁判案由】    詐欺
【裁判全文】
臺灣士林地方法院刑事判決                            八十九年度易字第二八號
    公  訴  人  臺灣士林地方法院檢察署檢察官
    被      告  乙○○
右列被告因詐欺案件，經檢察官提起公訴 (八十八年度偵字第五一二三號)，本院判
決如左：
    主  文
乙○○連續意圖為第三人不法之所有，以詐術使人將本人之物交付，處拘役伍拾伍日
。
    事  實
一、乙○○係址設台北市○○○路二號四樓遠見國際移民股份有限公司（下稱遠見公
    司）之董事長，該公司以承辦代理我國國民移居國外與與移民有關之諮詢為業務
    。於民國八十七年五月十八日、六月二十五日及十一月八日，分別與甲○○、戊○○及丙○○簽訂加拿大移民委任合約書，代理甲○○等人辦理移民加拿大之業
    務，並約定簽約時繳交訂金，待預備送申請案件（即向加拿大移民局提出移民申
    請書）時再繳交第二期款，並於移民申請案件通過後繳付尾款。其於簽約後，即
    將渠等檢送之文件譯成英文、請外籍律師與渠等商談繕寫工作報告、將文件送法
    院公證，並請公司行政助理丁○○等人填寫申請移民之表格，嗣因遠見公司週轉
    不靈，為紓困，竟思將甲○○等人之第二期款及繳交之申請移民規費挪作公司資
    金，而基於意圖為第三人不法所有之概括犯意，先後於八十七年七月十日、二十
    日及八十八年一月十四日前一至數日，分別向甲○○、戊○○及丙○○佯稱要收
    第二期款及規費，以便向加拿大移民局提出移民之申請，致甲○○三人誤以為乙○○旋將向加拿大移民局提出申請，而陷於錯誤，甲○○於八十七年七月十日交
    付新台幣（下同）五萬五千七百四十元（含第二期款三萬元及規費二萬五千七百
    四十元），戊○○於同年月二十日交付六萬三千四百二十元（含第二期款四萬元
    及規費二萬三千四百二十元），丙○○於八十八年一月十四日給付五萬零六百二
    十元（含第二期款四萬元及規費一萬零六百二十元）。嗣甲○○等人因久無加拿
    大移民局通知面試之消息，又覓無乙○○蹤跡，始知上情。
二、案經被害人甲○○、戊○○及丙○○訴請台灣士林地方法院檢察署檢察官偵查起
    訴。
    理  由
一、訊據被告乙○○，固坦承於上開時日與告訴人甲○○、戊○○及丙○○簽約，並
    收受第二期款，且因公司週轉不靈，故挪用上開規費，未向加拿大移民局提出申
    請等情不諱，惟矢口否認有詐欺之犯意，辯稱：想先挪用，俟收取其他費用後再
    為渠等提出申請，絕無不為渠等代辦之想法云云。然查：(一)被告先後向告訴人三
    人表示要向加拿大移民局送申請文件，而向告訴人三人收受第二期款及移民局規
    費，而告訴人三人即先後交付前述款項，然被告將告訴人所繳交之規費予以挪用
    ，是迄未向加拿大移民局送申請文件等情，業據告訴人三人指訴歷歷，並為被告
    所不否認，並有加拿大移民委任合約書、收據在卷可稽。(二)次查依遠見公司與告
    訴人間契約之約定，第二期款收受之時間為「預備送申請案件時繳付」，依此，
    被告於通知收受第二期款時，即表示旋將送件，且應於收受第二期款及規費後立
    即向加拿大移民局送件，若無向加拿大移民局送申請移民文件之意，即不得收受
    第二期款及規費。(三)再查遠見公司於八十七年八月前即週轉不靈，未發放員工薪
    資等情，業據原遠見公司之行政助理丁○○於本院調查時證述在卷，參以被告自
    承：遠見公司在八十七年五、六月間即週轉不靈等語，堪認遠見公司在八十七年
    七月時即陷於經濟困難，亟需資金週轉之境。(四)綜上(二)(三)二端，堪認被告於向告
    訴人三人通知並收受第二期款及規費時，即有將上開費用挪作公司資金，而無代
    告訴人送交移民申請文件之意。另被告雖辯稱：無不送件之意，只是先挪用，待
    另有收受其他款項再挪用送件云云，然查被告先後於八十七年七月十日、二十日
    及八十八年一月十四日收受甲○○、戊○○及丙○○支付之右揭款項，若其有再
    挪用他人費用以補送件之意，何以收受告訴人戊○○及丙○○款項時，未補送甲○○之申請文件？顯見其於通知及收受告訴人三人第二期款及規費時，並無待另
    收其他費用以補送件之意甚明。(五)雖告訴人丙○○稱：被告係八十七年十一月七
    日通知繳交第二期款及規費，伊即於十一月八日交付云云，然查丙○○係於八十
    七年十一月八日與遠見公司簽訂委任合約書，此有合約書在卷可參，是被告不可
    能於簽約前通知繳交第二期款，次依卷內丙○○之收據顯示，丙○○繳交第二期
    款及規費係「一月十四日」，是其交付被告第二期款及規費之日應為八十八年一
    月十四日，所稱八十七年十一月八日交付，應為時久記憶失誤之詞。
    綜上所述，依告訴人等與遠見公司之契約，被告擬送交移民申請文件時，始能通
    知繳交及收受第二期款及規費，被告偽以告訴人等之款項供公司週轉，並無送交
    告訴人等移民申請文件之意，竟訛以要送件，使告訴人等交付費用，其有詐欺之
    犯意，及詐術之使用甚明。所辯無此犯意，顯為卸責之詞，不足採信。本件事證
    明確，被告犯行堪以認定，應依法論科。
二、核被告所為，係犯刑法第三百三十九條第一項詐欺取財罪。被告先後三次詐欺取
    財行為，時間緊接、手段相同，觸犯構成要件相同之罪，顯係基於概括犯意為之
    ，為連續犯，依刑法第五十六條之規定，以一罪論，並加重其刑。爰審酌被告之
    犯罪動機、目的、手段、所得之利益、造成之損害、僅與被害人戊○○成立和解
    ，及犯後態度等一切情狀，量處如主文所示之刑。
三、公訴意旨另認：被告於與告訴人三人簽約之初即無代渠等辦理加拿大移民之意，
    而認其除前述收受第二期款及規費外之收取第一期款亦屬詐欺所得。訊據被告堅
    詞否認締約之初即無代辦之意，辯稱：已將渠等文件送翻譯、請律師商談、寫工
    作報告，已填送件之表格，後因挪用規費才無法送件等語。查被告於與告訴人甲○○及戊○○簽約後，即為渠二人翻譯-文件、至法院公證、請外籍律師填寫工
    作報告，且其申請移民之表格亦以填妥等情，業據證人丁○○於本院調查時證述
    甚明，而告訴人三人於本院亦陳稱：被告有找外籍律師訪談等語，核與被告所辯
    相符，堪認被告與告訴人三人簽約後，有為上述之申辦移民準備工作，非毫無作
    為。被告既有為右述為告訴人申辦移民之準備工作，堪認其於訂約之初，並無不
    辦理之意，是無證據證明被告自始有詐欺之犯意。又公訴人認被告詐欺戊○○部
    分另有翻譯費二萬一千五百五十元及文件認證費一萬五千元部分，查被告有為戊○○翻譯文件及送法院公證，已如前述，是此部分自非詐欺而得至明。上二部份
    ，原應諭知無罪判決，惟因公訴人認此與前開已起訴並經本院論罪科刑之罪間，
    有連續犯之裁判上一罪關係，爰不另為無罪之諭知。
四、據上論結，應依刑事訴訟法第二百九十九條第一項前段，刑法第五十六條、第三
    百三十九條第一項，罰金罰鍰提高標準條例第一條前段，判決如主文。
本案經檢察官陳瑞仁到庭執行職務。
中        華        民        國    八十九    年    七    月    二十五  日
                                臺灣士林地方法院刑事第四庭
            法  官
右正本證明與原本無異。
如不服本判決，應於判決送達後十日內，向本院提出上訴狀。
中      華      民      國      八十七      年      九      月    十八  日
附錄本案論罪科刑法條全文
刑法第三百三十九條第一項


司法院資訊處製作；財團法人民間司法改革基金會備份。
